【裁判字號】    87,自,651
【裁判日期】    890921
【裁判案由】    詐欺等
【裁判全文】
臺灣臺北地方法院刑事判決                          八十七年度自字第六五一號
    自  訴  人  甲○○
    自訴代理人  連阿長律師
    被      告  乙○○
    選任辯護人  林正杰律師
                郭士功律師
右列被告因偽造文書等案件，經自訴人提起自訴，本院判決如左：
    主  文
乙○○無罪。
    理  由
一、自訴意旨略以：被告乙○○明知自己並無「黑面蔡及圖」商標專用權，仍提出無
    效權利移轉證書、中央標準局函，向高雄縣警察局告訴自訴人，及向基隆市警察
    局告訴自訴人及案外人林賢春、葉書銘侵害其所有商標專用權，均使公務員登載
    不實云云，及嗣臺灣基隆地方法院以八十六年度易字第九三八號判決自訴人無罪
    ，詎被告又對該件提起上訴，並提起刑事附帶民事訴訟，企圖使臺灣高等法院陷
    於錯誤，而判決命自訴人給付，以獲得不法所有，亦涉有訴訟詐欺犯嫌云云，餘
    如自訴狀（參附件影本）。
二、按犯罪事實應依證據認定之，無證據不得推定其犯罪事實。如不能證明被告犯罪
    者，應諭知無罪之判決，刑事訴訟法第一百五十四條、第三百零一條第一項分別
    定有明文。又告訴人之告訴，係以使被告受刑事訴追為目的，是其陳述是否與事
    實相符，仍應調查其他證據以資審認，亦有最高法院五十二年臺上字第一三００
    號判例要旨可為參照。本件自訴案件亦應得引用前開判例要旨。
三、本件自訴人認被告涉犯使公務員登載不實、訴訟詐欺等罪嫌，無非以：（一）被
    告明知自己並無「黑面蔡及圖」商標專用權，仍提出權利移轉證書、中央標準局
    函，向高雄縣警察局告訴自訴人，及向基隆市警察局告訴自訴人及案外人林賢春
    、葉書銘侵害其所有商標專用權，均使公務員登載不實，有前不揭實之權利移轉
    證書、中央標準局函、刑事案件移送書、檢察官起訴書等影本可據；（二）嗣臺
    灣基隆地方法院以八十六年度易字第九三八號判決自訴人無罪，詎被告又對該件
    提起上訴，並提起刑事附帶民事訴訟，企圖使臺灣高等法院陷於錯誤，而判決命
    自訴人給付，以獲得不法所有，亦涉有訴訟詐欺犯嫌，有檢察官上訴書影本可憑
    云云，為其論據。訊據被告乙○○堅詞否認有何自訴人所訴犯行，辯稱伊確有「
    黑面蔡及圖」商標專用權等語。
四、經查：（一）自訴人所訴被告明知自己並無「黑面蔡及圖」商標專用權，仍提出
    無效之權利移轉證書、中央標準局函，向高雄縣警察局告訴自訴人，及向基隆市
    警察局告訴自訴人及案外人林賢春、葉書銘侵害其所有商標專用權，均使公務員
    登載不實，嗣臺灣基隆地方法院以八十六年度易字第九三八號判決自訴人無罪，
    詎被告又對該件提起上訴，並提起刑事附帶民事訴訟，企圖使臺灣高等法院陷於
    錯誤，而判決命自訴人給付，以獲得不法所有，亦涉有訴訟詐欺犯嫌云云，核其
    所訴犯罪事指被告以上開方法，而使自訴人被起訴，應係涉犯刑法第一百六十九
    條第一項之誣告罪，自訴人迂迴論罪法條，改稱被告使公務員登載不實，企圖達
    到訴訟詐欺之目的，而指被告係犯刑法第二百十四條、第三百三十九條第一項、
    第三項之罪，應依較重之詐欺罪處斷云云，顯已曲解法條；（二）次以，檢察官
    、司法警察對於犯罪事實均有實質審查之職權，縱因陷於錯誤而有誤載，被告之
    行為亦不構成刑法第二百十四條之罪，其犯罪之性質與詐欺罪，亦相矛盾，自訴
    人所稱被告上訴後，提起附帶民事訴訟，已構成訴訟詐欺云云，其論罪之旨，不
    免失之過遠；（三）又前開案件於檢察官上訴後，業經臺灣高等法院於八十七年
    六月五日，以八十七年度上易字第一八０七號，判處甲○○有期徒刑七月在案，
    有前開判決書附於本院刑事卷宗可稽，且以乙○○於八十五年七月二日在本院拍
    定本件「黑面蔡及圖」，而王林茂於八十五年九月間已知悉前開事實，竟將已於
    八十五年十月八日被警扣押之「黑面蔡及圖」飲料空罐，命李清華聯絡廠商，加
    以裝罐出售等事實，亦經查明無訛，乃認甲○○併有共同隱匿公務員職務上委託
    第三人掌管之物品等罪，均經載明於前開判決書；（四）綜前所述，自訴人不能
    提出其他積極證據，以為證明被告有何誣告犯行，或確係被告向自訴人詐取財物
    ，及任何不法所有意圖、使公務員登載不實等事實，自訴意旨並無可採之處。本
    件除自訴人之指訴外，尚無其他證據足認是否與事實相符，本院復查無其他積極
    之證據，足認被告尚有任何自訴人所訴犯行，本件不能證明被告犯罪，應依法諭
    知無罪之判決。
五、自訴人及自訴代理人，均經合法，而於審判期日，無正當理由不到庭，本件為非
    告訴乃論之罪，著不待自訴人而為判決。
據上論斷，應依刑事訴訟法第三百四十三條、第三百零一條第一項、第三百三十一條
第一項後段，判決如主文。
中      華      民      國  八十九    年      九      月    二十一    日
                                      臺灣臺北地方法院刑事第六庭
                                          法  官  黃程暉
右正本證明與原本無異
如不服本判決應於送達後十日內向本院提出上訴狀
                                          書記官  張華瓊
中      華      民      國    八十九    年      九      月    二十二    日


司法院資訊處製作；財團法人民間司法改革基金會備份。
